臺灣高等法院刑事判決
上　訴　人
即　被　告　丙○○
選任辯護人　徐原本律師
上　訴　人
即　被　告　丁○○
選任辯護人　辛　武律師
上列上訴人因強盜等案件，不服臺灣新竹地方法院93年訴字第94
號，中華民國94年4月20 日第一審判決（起訴案號：臺灣新竹地
方法院檢察署92年偵字第4667號、93年偵字第1208號，併辦案號
：臺灣新竹地方法院檢察署93年偵字第474 號），提起上訴，本
院判決如下：
    主  文
原判決撤銷。
丙○○傷害人之身體，處有期徒刑貳年。
丁○○被訴準強盜部分，免訴；被訴傷害、毀損部分無罪。
    事  實
一、丙○○於民國（下同）92年9月14日晚上約6時許（起訴書記
    載為6時5分許，惟因甲○○及乙○○於本院審理時未能明確
    指述發生之時間，故本院依丙○○於警詢之供述，認定為18
    時許），駕駛其所有之車牌號碼V5─7952號白色自小客車搭
    載丁○○，行經新竹市○區○○路2段209號甲○○經營之全
    國汽車玻璃行門口時，丁○○見該住家兼店內桌上置放1 只
    黑色皮包，而店內無人（按乙○○在店內後面房間洗衣服）
    ，丁○○乃基於意圖為自己不法之所有之犯意，對丙○○告
    稱，欲下車購物，要求丙○○停車於路旁，隨即進入該店內
    ，將置放在桌上之乙○○所有黑色皮包1 只【內有現金新臺
    幣（下同）3,000元、信用卡1張、行動電話（內含SIM卡1張
    ）1支、公司大小章各1枚、私人印鑑章3枚、健保IC卡1張、
    鑰匙1 串】竊走後，旋即走出店外坐上車子，由丙○○駕車
    駛離現場。乙○○因其小孩告知皮包被人拿走，發覺皮包被
    竊，自店內跑出欲追趕時，適其夫即甲○○騎乘機車自外返
    家，在店門口乙○○告知甲○○皮包遭竊之事，甲○○隨即
    騎機車一路自新竹市○區○○路2 段往北方向然後左轉中正
    路，在武陵路右轉，再左轉東大路口往南寮方向追躡丙○○
    所駕駛之上揭自小客車。而丙○○在所駕駛之車上見丁○○
    身上多一只皮包，乃詢問丁○○，經丁○○告以係竊取所得
    。丙○○、丁○○2 人將車停在載熙國小路旁，由丁○○檢
    視該皮包內物品之際，甲○○始追趕上，甲○○將機車停在
    上揭白色自小客車左側，敲打丙○○所駕駛車輛之車窗玻璃
    ，要丙○○、丁○○將皮包交還，丙○○見甲○○追及，為
    脫免逮捕，且明知駕車衝撞有致甲○○受傷及機車毀損之可
    能，乃基於縱然傷害甲○○身體及毀損甲○○機車亦不違反
    其本意之犯意，快速將車駛離，擦撞停在該自小客車左側之
    甲○○及其騎乘之機車，致甲○○受有左足踝扭傷、右手背
    擦、挫傷之傷害，機車左邊後視鏡斷裂不堪用。嗣於同日晚
    上7時30 分許，丙○○為警在新竹市○區○○○街190號查獲
    ，並在該白色自小客車內起出乙○○所有之黑色皮包。
二、案經甲○○告訴，由新竹市警察局第一分局報請臺灣新竹地
    方法院檢察署檢察官偵查起訴及臺灣新竹地方法院檢察署檢
    察官移送併案審理。
    理  由
壹、上訴人即被告丙○○部分：
一、被告丙○○否認有對證人甲○○故意施以任何強暴行為，辯
    稱對丁○○下車行竊行為，伊不知情也未分得丁○○竊得財
    物，伊係遭甲○○突然砸破車窗玻璃舉動嚇到，就把車直接
    切出去駛離，伊並不曉得有沒有撞到甲○○云云。惟經查：
  (一)上揭事實，業據被害人乙○○、甲○○分別於警詢、偵訊及
    原審審理時指訴綦詳，復有甲○○受傷之國軍新竹醫院附民
    眾診療服務處診斷證明書1紙（見偵字第4667號卷第22 頁）
    、機車毀壞情形之照片2幀（見偵字第4667號卷第27 頁至第
    28頁）在卷可資佐證。
  (二)次查，對於被告丙○○不知被告丁○○下車行竊乙節，被告
    丁○○及丙○○於警、偵訊及原審審理時前後供述並無不一
    致：(1)丁○○於警詢時供稱，丙○○停車要買檳榔，我坐在
    車子的前右座上，看到附近的一間房子內沒有人，而桌上有
    一個皮包，我就立刻下車去拿了那個皮包，丙○○並不知道
    我要去拿皮包（見偵字第474號卷第5頁反面、第6 頁）；(2)
    丙○○於警詢時供稱：是十四日傍晚約六時許，我開車載丁○○到新竹市○○路○段一間玻璃行前，他叫我暫時在路旁
    停車，他快速走進那家店，沒幾秒鐘，他又快速從那間玻璃
    行走出來上車並叫我趕快開車，我發現他上車時手上多了一
    只皮包，行到一間國小門口附近，我問皮包如何得來，他說
    是偷來的（見偵字第4667號卷第6頁反面）；(3) 丙○○於檢
    察官偵訊時供稱，車上的皮包是被告丁○○拿的，被告丁○○只有告訴我他要去買東西，我並不知道他要去偷，他在車
    內檢視皮包，將現金拿走，他在翻的時候，我問皮包那裡來
    的，他說他進店裡拿了一個皮包，他還說放心沒有人追，那
    時我才知道他有偷一個皮包（見偵字第4667號卷第45頁）；
    (4)丁○○於檢察官偵訊時供稱：當時我叫被告丙○○去買檳
    榔，他停車，... 被告丙○○從來沒有下車（見偵字第4667
    號卷第107頁）；(5) 丁○○於本院審理時稱：丙○○當時在
    車上，我跟他說要去買東西，我是下車後，看到皮包臨時起
    意去偷的，所以我沒有事先告訴他（見本院卷第73頁至第74
    頁）。雖有關何人要買檳榔，何人要停車之細節，二人之供
    述並不完全一致，但就丁○○下車竊取丙○○並不知情一節
    ，二人之供述並無不符。此外並無其他證據足資認定被告丙○○就丁○○行竊一事事先知情，難以認定被告二人就丁○○之竊取乙○○財物事前有共同犯意聯絡及於行為時有行為
    之分擔，即不得認被告丙○○與丁○○就竊盜犯行，成立共
    同正犯之關係。本院認本件竊盜行為應係被告丁○○1 人臨
    時起意為之。
  (三)依前之所述，被告丙○○於遭甲○○追及之前，已知悉丁○○所持有之皮包係竊盜所得，而甲○○自後追躡到被告2 人
    停車處，敲打車窗玻璃之際，被告丙○○與丁○○二人並未
    下車與甲○○理論，被告丙○○更且直接將車子切出駛離，
    擦撞被害人甲○○，則丙○○自係為脫免逮捕而對甲○○施
    強暴行為。又以駕駛之車輛擦撞停於車旁之機車及機車駕駛
    人，可能導致該人受傷及機車受損，丙○○對此應有認識，
    且不違背丙○○之本意，丙○○就傷害及毀損之犯行，應有
    不確定之故意。
  (四)公訴人雖認被告丁○○對傷害及毀損罪亦應負共犯之責。惟
    被告丙○○駕車衝撞甲○○係發生於突然之際，丙○○與丁○○在當時緊張之情況下，且為突然之反應，應無可能共同
    謀議再由丙○○實施此犯行，且無證據足資認定彼二人於在
    本案發生前即預計有此情況發生，而互有犯意之聯絡，即不
    能令被告丁○○就丙○○之傷害及毀損犯行，負共犯之責。
  (五)甲○○於警詢時已表示對傷害及毀損部分提出告訴（見偵字
    第4667號卷第10頁反面）。
  (六)綜上所述，被告丙○○部分事證已臻明確，其傷害及毀損之
    犯行，足堪認定。
二、核被告丙○○所為，係犯刑法第277條第1項、第354 條之傷
    害及毀損罪，被告丙○○一行為觸犯二罪名，為想像競合犯
    ，應依刑法第55條規定從一重之傷害罪處斷。
三、原審對被告丙○○論罪科刑，固非無見。惟被告丙○○應僅
    成立刑法第277條第1項、第354 條之傷害及毀損罪，不成立
    準強盜罪（詳如後述），原審認被告丙○○尚成立同法第33
    0條（原審判決漏載第1項）準強盜罪，並認與上開有罪部分
    有想像競合犯之裁判上一罪關係，容有未洽。被告丙○○提
    起上訴否認犯準強盜罪，為有理由，應由本院將原判決關於
    被告丙○○部分撤銷改判。審酌被告丙○○曾有施用毒品之
    紀錄（見其前科表），本案犯罪之動機、手段，對被害人所
    造成之損害程度及丙○○犯罪後態度等一切情狀，量處有期
    徒刑二年。
四、公訴意旨雖認，被告丙○○基於共同之犯意聯絡，由丁○○
    竊取乙○○財物得手後，於被甲○○追及之際，為脫免逮捕
    、防護贓物，丁○○、丙○○復共同基於傷害人身體及毀損
    之犯意聯絡，由丙○○快速將車駛離，致擦撞到在該自小客
    車左側之甲○○及其騎乘之機車，甲○○受有左足踝扭傷、
    右手背擦、挫傷之傷害，而認丙○○另犯刑法第329 條之準
    強盜罪云云。惟按刑法第329 條之準強盜罪，係以犯竊盜罪
    或搶奪罪為前提，如未參與竊盜或搶奪罪，縱然事後有強暴
    之行為，亦不成立準強盜罪。被告丙○○雖有傷害及毀損之
    犯行（即對甲○○施強暴），但丙○○對丁○○之竊盜犯行
    原不知情，即不能認丙○○為丁○○實施竊盜罪之共犯，前
    已敘明，則丙○○於丁○○竊盜完成後，為脫免逮捕而對甲○○施以強暴，除犯前述之傷害及毀損罪外，不能令其負準
    強盜罪，惟公訴人認此部分與前述論罪之傷害及毀損犯行，
    為一行為所犯，屬刑法第55條之想像競合犯，為裁判上一罪
    ，故不另為無罪之諭知。
五、第一審檢察官在原審提出補充理由書（見原審卷第126 頁）
    另以：被告丙○○駕車擦撞被害人甲○○後，復萌生逃逸之
    犯意，未下車查看，施以救護，反而加速逃離，另涉犯刑法
    第185條之4肇事逃逸罪；然刑法第185條之4之肇事致人死傷
    而逃逸罪，固不以行為人對於事故之發生應負過失責任為必
    要，但仍以行為人對於事故之發生非出於故意為前提。蓋所
    謂駕駛動力交通工具肇事，依據文義，係指「發生交通事故
    」、「發生車禍」而言，應屬「意外」之情形，若蓄意運用
    車輛以為殺人或傷害人之犯罪工具，即應成立殺人或傷害罪
    ，不應稱為駕駛動力交通工具肇事。此觀該條之立法理由，
    係為「維護交通安全，加強救護，減少被害人之死傷，促使
    駕駛人於肇事後，能對被害人即時救護，特增設本條，關於
    肇事致人死傷而逃逸之處罰規定。」，可知確保交通秩序之
    維護，減少被害人之傷亡，以促進交通之安全，方為本條立
    法之目的，故其適用上應限於車禍肇事之交通案件，亦即惟
    有以行為人非因故意，駕駛動力交通工具肇事，並於肇事後
    ，對於被害人不施加救護而逃逸，始克成立，如係故意以汽
    車作為殺人或傷害人之工具，立法者本無對於行為人於故意
    殺人或傷人後，仍留現場對於被害人為即時救護之期待，縱
    行為人嗣後駕車逃離現場，亦僅能論以殺人或傷害之罪責，
    尚難以侵害社會法益之公共危險罪相繩（參見最高法院92年
    臺上字第1102號判決）。被告丙○○係在故意認知下，運用
    駕駛動力交通工具以為傷害人之犯罪工具，其於傷害人之後
    逃離現場之行為，應不另論刑法第185條之4之罪，因公訴人
    認此部分與前開論罪科刑部分係一行為觸犯數罪名之想像競
    合犯關係，亦不另為無罪之諭知，併此敘明。
貳、上訴人即被告丁○○部分：
一、公訴意旨略以：丁○○、丙○○於92 年9月14日晚上約6時5
    分許，由丙○○駕駛車號V5─7952號自用小客車搭載丁○○
    ，於行經新竹市○區○○路2段209號全國汽車玻璃行附近，
    丁○○即下車迅速進入上址店內，竊取乙○○所有置於屋內
    桌上之皮包1只（內有現金3,000元、中國信託信用卡1 張、
    行動電話、印章、健保卡、鑰匙等物）後，立即進入V5─79
    52號車子，丙○○旋即駕車離去。適乙○○之夫甲○○騎機
    車由外返家見狀，立即由後騎乘機車沿路追逐丙○○所駕駛
    之小客車，並在同市○○路○○道路口處攔下該車，要求丙○○打開車門，丙○○為脫免逮捕，且明知駕車衝撞有致甲○○受傷及機車毀損之可能，竟仍駕駛該小客車衝撞甲○○
    所騎乘停放於小客車前方之機車後逃逸，致甲○○受有左足
    踝扭傷、右手背擦、挫傷之傷害，機車左邊後視鏡斷裂不堪
    用。嗣於同日晚上7時30 分許，丙○○為警在新竹市○區○○○街190號查獲，並在該白色自小客車內起出乙○○所有之
    黑色皮包。因認丁○○涉有刑法第329條、第277條第1項、
    第354條之準強盜、傷害及毀損罪嫌云云。
二、被告丁○○對於竊取乙○○皮包一節已坦承不諱，核與乙○○、證人甲○○於警詢、偵訊及審理時指訴之情節相符，復
    有贓證物品認領保管收據1紙（見偵字第4667號卷第21 頁）
    ，及在被告丙○○所有之白色自小客車內起出乙○○所有黑
    色皮包照片1幀（見偵字第4667號卷第26 頁）在卷可稽，被
    告丁○○竊盜之事證已極明確，被告丁○○竊盜之犯行足堪
    認定。起訴書雖認丙○○係共犯，惟丙○○對於丁○○下車
    竊取乙○○財物一節於事先並不知情，已如上述，即不能認
    定丙○○為竊盜之共犯。又丙○○知悉丁○○竊盜後，因被
    害人乙○○之夫甲○○騎機車追及，丙○○單獨起意駕車衝
    撞甲○○，不能認定丁○○就此強暴行為係屬共犯，前亦敘
    明，則亦不能認定丁○○係於竊盜後為脫免逮捕而施以強暴
    ，即不得科被告丁○○以準強盜罪。再新竹地區於 92年9月
    14日之日沒時間係18時零2 分，此有交通部中央氣象局編印
    之日出、日沒時刻表在卷足憑（見原審卷第158 頁）。而乙○○於本院審理時供稱，無法明確記得時間，大概是下午五
    點多；而甲○○於警詢時雖供稱，是六點多，並未明確供述
    為六點幾分，其於本院審理時則供稱，不記得確切時間，在
    罪證有疑利於被告之原則，本院不認定被告丁○○係於夜間
    侵入有人居住之建築物竊盜，只能認定被告丁○○係犯刑法
    第320條第1項之竊盜罪。
三、惟刑事訴訟法第三百零二條第一款規定，案件曾經判決確定
    者，應諭知免訴之判決，此項訴訟法上所謂一事不再理之原
    則，關於實質上一罪或裁判上一罪，均有其適用（參看最高
    法院60年台非字第77號判例）。查被告丁○○前於 92年4月
    28日、6月29日、7月31日連續犯竊盜罪，經臺灣桃園地方法
    院93年易字第173號93年3月31日判決有期徒刑10月確定，此
    有該案判決及其前科表在卷足憑（附於本院卷第33頁及第92
    頁之後），本件被告丁○○竊盜犯行之時間係92年9月14 日
    ，與前述判決確定案件之犯罪時間相距不到二個月，犯罪手
    段相同，則本案之犯行與前已判決確定之犯行，當係基於概
    括之犯意所為，有刑法第56條之連續犯關係，屬裁判上一罪
    ，應為該確定判決既判力所及，原審判處被告丁○○準強盜
    罪，容有未洽，被告丁○○提起上訴，指摘原判決不當，為
    有理由，應由本院將原判決撤銷，另諭知丁○○被訴準強盜
    部分免訴之判決。
四、公訴意旨另以：丁○○、丙○○復共同基於傷害人身體及毀
    損之犯意聯絡，由丙○○駕車衝撞甲○○及其騎乘之機車，
    甲○○受有左足踝扭傷、右手背擦、挫傷之傷害，機車左邊
    後視鏡斷裂不堪用，因認被告丁○○另涉有刑法第277 條第
    1項、第354條之傷害及毀損罪嫌云云。惟依前之所述，傷害
    甲○○及毀損甲○○機車者是丙○○臨時起意為之，丁○○
    不與焉，即不得令丁○○負傷害及毀損之責，因公訴人認被
    告丁○○係犯刑法第329條、第277條第1項、第354條之罪，
    且三罪有想像競合犯之關係，而被告丁○○非係犯準強盜罪
    ，而係犯竊盜罪，且其所犯之竊盜罪，既為免訴之判決，本
    院自應就其被訴之傷害及毀損部分，另為無罪之諭知。
據上論斷，應依刑事訴訟法第369條第1項前段、第364條、第299
條第1項前段、第302條、第301條第1項，刑法第277條第1項、第
354條、第55條，罰金罰鍰提高標準條例第1條前段，判決如主文
。
本案經檢察官鄭富銘到庭執行職務。
中　　華　　民　　國　　94　　年　　7　　月　　27　   日
                    刑事第十四庭審判長法  官  張連財
                                      法  官  周占春
                                      法  官  林明俊
以上正本證明與原本無異。
檢察官如不服本判決，應於收受送達後十日內向本院提出上訴書
狀，其未敘述上訴之理由者並得於提起上訴後十日內向本院補提
理由書（均須按他造當事人之人數附繕本）。
被告不得上訴。
                                      書記官  蕭進忠
中　　華　　民　　國　　94　　年　　8 　　月　　1 　　日
附錄本案論罪科刑法條
刑法第277條第1項
傷害人之身體或健康者，處3年以下有期徒刑、拘役或1千元以下
罰金。
